臺灣高雄地方法院刑事判決
111年度審易字第892號
公  訴  人  臺灣高雄地方檢察署檢察官
被      告  何依純


輔  佐  人  李瑞娟


上列被告因妨害自由等案件，經檢察官提起公訴（111年度偵字
第17367號），本院判決如下：
    主  文
何依純犯強制未遂罪，處拘役肆拾日，如易科罰金，以新臺幣壹
仟元折算壹日；又犯公然侮辱罪，處拘役拾日，如易科罰金，以
新臺幣壹仟元折算壹日。應執行拘役肆拾日，如易科罰金，以新
臺幣壹仟元折算壹日。
    事  實
一、何依純於民國111年4月24日9時55分許（起訴書誤載為10時2
    0分許，應予更正），至高雄市○鎮區○○○路00號路易莎咖啡
    店向店內之客人索討金錢，經店員周琬珊、趙偉帆制止勸離
    ，不久後何依純在上址咖啡店騎樓，因見周琬珊持手機錄影
    蒐證，乃基於強制之犯意，徒手拉周琬珊左手臂衣袖往店內
    方向行進，欲以此強暴方式使周琬珊行無義務進入店內之事
    及妨害周琬珊行使以手機錄影之權利，惟經周琬珊反抗及趙
    偉帆介入壓制而未遂。
二、何依純復於111年4月24日15時53分許（起訴書略載為15時許
    ，應予補充），在上址咖啡店，基於公然侮辱之犯意，在不
    特定多數人得共見共聞之店內，罵周琬珊「幹你娘」等語，
    足以貶損周琬珊之名譽及社會評價。
三、案經周琬珊訴由高雄市政府警察局前鎮分局報告臺灣高雄地
    方法院檢察署檢察官偵查起訴。　　
    理  由
壹、證據能力部分：
    本判決後述所引用之傳聞證據，當事人於本院準備程序時均
    同意有證據能力（見本院卷第37至39頁），且本院審酌該等
    傳聞證據製作時之情況，並無違法不當及證明力明顯過低之
    瑕疵，以之作為證據，應屬適當，故依刑事訴訟法第159條
    之5第1項規定，認該等傳聞證據均有證據能力。
貳、實體部分：
一、認定犯罪事實之證據及理由： 
　　訊據被告何依純矢口否認有何強制未遂、公然侮辱犯行，於
    偵查中辯稱：對方嘴巴一直叫我不要走，最後還拉住我，她
    有沒有錄影不關我的事，我對店員罵「幹你娘」是因為他們
    一直都不道歉，還很大聲說我的錢是乞討來的，他們不對比
    較多，我沒有去拉他們的手云云。被告之輔佐人於本院審理
    時先辯稱：被告會在上述時間對周琬珊辱罵「幹你娘」，是
    因為周琬珊有激怒她的行為，但被告沒有公然侮辱的意思，
    且被告沒有阻止周琬珊錄影，被告拉周琬珊的袖子並沒有要
    強制她做什麼事情云云；輔佐人嗣又辯稱：被告是和周琬珊
    互拉，並不是被告單獨拉周琬珊袖子，且對方有罵被告，被
    告說她沒有罵云云。經查：
  ㈠上開犯罪事實，業經證人即告訴人周琬珊（下稱告訴人）、
    證人即店員趙偉帆於警詢及偵查中證述明確（見警卷第1至4
    、11至15頁，偵卷第53至55頁），並有監視器畫面擷取照片
    13張、告訴人手機錄影畫面擷取照片2張、錄音譯文1份存卷
    可參（見警卷第16至23、25頁），且據被告於警詢、偵查中
    陳稱：我只是把告訴人推進店裡，我覺得錄影沒有意義，所
    以對她說不要錄影，且有於111年4月24日15時許，在上址咖
    啡店罵告訴人「幹你娘」等語在卷（見警卷第8至9頁，偵卷
    第82頁）。再者，檢察官勘驗監視器影像及告訴人手機錄影
    畫面後，勘驗結果略為：⒈告訴人對被告持手機錄影後，被
    告上前靠近告訴人，並拉告訴人左手袖子，被告要把告訴人
    拉進店裡，期間證人趙偉帆介入、擋在中間並壓制被告，直
    到警方到場（見偵卷第21至41頁）；⒉在被告拉告訴人衣袖
    時，告訴人右手尚持手機拍攝，三人拉扯中，告訴人手機掉
    落在地上，但看不太出來被告是否故意搶、摔手機（見偵卷
    第85、88至90頁）；⒊在告訴人持手機錄影期間，被告對告
    訴人陳稱：錄什麼影，給我進去店裡等語（見偵卷第42頁）
    等情，有檢察官勘驗筆錄2份（下稱本案勘驗筆錄）附卷可
    查（見偵卷第21至47、85至93頁）。又依本案勘驗筆錄所擷
    取監視器畫面照片，可知：前開證人趙偉帆介入並將被告壓
    制在地時，被告尚未將告訴人拉至上址咖啡店內一節（見偵
    卷第21至30頁）。綜上，此部分事實自堪認定。
　㈡關於事實欄一部分，被告及其輔佐人雖以前詞置辯，但依上
    述本案勘驗筆錄內容，足認被告確係基於阻止告訴人錄影及
    要將其拉入上址咖啡店內之目的，在告訴人持手機錄影蒐證
    時，有上述伸手拉告訴人左手衣袖並往上址咖啡店內方向移
    動之行為，僅因告訴人反抗及證人趙偉帆介入壓制被告，被
    告始未順利將告訴人拉入店內，且告訴人尚得以繼續錄影蒐
    證（至告訴人手機在前開3人拉扯期間雖有掉落在地，但無
    法認定係被告故意行為所致，已如前述，尚難認被告行為已
    確實生妨害告訴人行使手機錄影權利之結果，附此敘明）。
    又被告以手拉告訴人衣袖移動之強暴方式，欲使告訴人行進
    入上址咖啡店內此無義務之事及妨害告訴人行使以手機錄影
    權利，其主觀上當係基於強制犯意所為，被告或其輔佐人空
    言辯稱：被告未拉告訴人的手，告訴人有無錄影與被告無關
    ，被告沒有阻止告訴人錄影或強制告訴人做何事之意云云，
    與卷內事證所顯示上開情狀不符，應屬事後卸責之詞，無可
    憑採。
　㈢關於事實欄二部分，輔佐人固一度辯稱：被告沒有罵告訴人
    云云，然此與卷附監視器畫面擷取照片、錄音譯文顯示情狀
    （見警卷第21至22、25頁）及告訴人指訴（見警卷第13頁，
    偵卷第54頁）不符外，亦與被告前開於警偵中坦認其有罵告
    訴人等語相左，實無可採。另按刑法上之公然侮辱罪，祗須
    侮辱行為足使不特定人或多數人得以共見共聞，即行成立。
    所謂侮辱，乃對他人為輕蔑表示之行為，其內涵須具有足使
    他人在精神上、心理上有感受到難堪或不快之虞者，亦即侮
    辱行為本身須具有侵害他人感情、名譽之一般危險者；是否
    符合侮辱之判斷，應顧及行為人之年齡、教育程度、職業與
    被害人之關係等情事。查被告於111年4月24日15時53分許對
    告訴人口出「幹你娘」一詞之地點為上址咖啡店內，雖屬室
    內空間，但當時應為上址咖啡店營業時間，且依監視器畫面
    擷取照片可見店內當時有數名店員、客人在場（見警卷第21
    至23頁），乃不特定人就該處所發生之事均可共見共聞之場
    所，是被告為上述行為之場合應符合「公然」之要件無疑。
    又「幹你娘」一詞，在社會通念及口語意義上，已含有輕侮
    、鄙視對方之意，足使告訴人在精神上、心理上感覺難堪，
    並貶抑告訴人在社會上之評價，而為侮辱告訴人之言論無誤
    。再者，被告為高職畢業之成年人，理應知悉「幹你娘」一
    詞足以貶損告訴人之人格及社會評價，且被告於警詢時陳稱
    ：對方侮辱我，且一直錄影，我才生氣罵她等語（見警卷第
    9頁），足認被告確係因對告訴人有所不滿始以上開侮辱性
    言詞辱罵告訴人，其主觀上當有公然侮辱之故意無訛。輔佐
    人辯稱被告無公然侮辱之犯意云云，誠屬無據。
　㈣綜上，本案事證明確，被告所為本案犯行均堪認定，應依法
    論科。
二、論罪科刑：
　㈠核被告如事實欄一所為，係犯刑法第304條第1項、第2項強制
    未遂罪；如事實欄二所為，係犯刑法第309條第1項之公然侮
    辱罪。被告所犯上開2罪，犯意各別，行為互殊，應分論併
    罰。
　㈡被告如事實欄一所為，雖已著手實施強制罪構成要件之行為
    ，惟尚未發生使告訴人行無義務進入店內之事及妨害告訴人
    行使以手機錄影權利之結果，是被告此部分犯罪尚屬未遂，
    犯罪情節較既遂輕微，依刑法第25條第2項規定，按既遂犯
    之刑減輕。
　㈢爰以行為人之責任為基礎，審酌被告以事實欄一所示方式著
    手妨礙告訴人權利之行使及使告訴人行無義務之事（惟未遂
    ），並以事實欄二所示言詞侮辱告訴人，足以貶損告訴人之
    社會評價，顯見被告欠缺尊重他人之觀念，所為實有不該；
    兼衡被告於本院自陳之教育程度與家庭經濟狀況（詳見本院
    卷第65頁）、否認犯行之犯後態度、各次犯行之犯罪手段、
    動機等一切情狀，分別量處如主文所示之刑，並均諭知易科
    罰金之折算標準。再依罪責相當及特別預防之刑罰目的，具
    體審酌被告本案整體犯罪過程之各罪關係（數罪間時間、空
    間、法益之異同性、所侵害法益之專屬性或同一性、數罪對
    法益侵害之加重效應等），暨多數犯罪責任遞減原則等情綜
    合判斷，就被告本案所犯各罪定應執行刑及諭知易科罰金之
    折算標準如主文所示。　　
據上論斷，應依刑事訴訟法第299條第1項前段，判決如主文。
本案經檢察官胡詩英提起公訴，檢察官范文欽到庭執行職務。
中　　華　　民　　國　　111 　年　　11　　月　　9 　　日
                  刑事第五庭    法　官  林明慧
以上正本證明與原本無異。
如不服本判決應於收受送達後20日內向本院提出上訴書狀，並應
敘述具體理由；如未敘述上訴理由者，應於上訴期間屆滿後20日
內向本院補提理由書（均須按他造當事人之人數附繕本）「切勿
逕送上級法院」。
中　　華　　民　　國　　111 　年　　11　　月　　9 　　日
　　　　　　　　　　　　　　　　書記官  鄭永媚
　　　　　　　　　　　　　　　　　 　　
　　　　　　　　　
附錄本案論罪科刑法條：
中華民國刑法第304條
以強暴、脅迫使人行無義務之事或妨害人行使權利者，處3年以
下有期徒刑、拘役或9千元以下罰金。
前項之未遂犯罰之。
中華民國刑法第309條第1項
公然侮辱人者，處拘役或9千元以下罰金。